【裁判字號】    94,訴,3333
【裁判日期】    950113
【裁判案由】    貪污治罪條例
【裁判全文】
臺灣臺中地方法院刑事判決              94年度訴字第3333號
公  訴  人  臺灣臺中地方法院檢察署檢察官
被      告  乙○○
選任辯護人  丙○○律師
上列被告因貪污治罪條例案件，經檢察官提起公訴（九十四年度
偵字第一四八三一號），本院判決如下：
    主    文
乙○○依據法令從事公務之人員，侵占公有財物，免刑。
    犯罪事實
一、乙○○前係臺灣電力股份有限公司（以下簡稱臺電公司）臺
    中區營業處外埔服務所配電服務員（民國九十四年八月十二
    日退休），負責電路故障修護及受理用電戶用電申請與收取
    用電戶繳納電費等業務，為依據法令從事公務之人員。緣用
    電戶「大甲鐵材有限公司」（以下簡稱大甲公司）原以金融
    機構轉帳之方式代繳電費，然因帳戶內存款不足，致九十四
    年四月份之電費未能以扣款方式繳納，且因扣款之故，致無
    繳費通知單可供繳費銷帳，故大甲公司乃於九十四年五月二
    十日，由該公司某男性業務員持該公司所簽發以彰化商業銀
    行大甲分行為付款人、九十四年五月二十日期面額新臺幣（
    下同）十萬二千七百八十八元票號為BR0000000號之支票一
    紙，至臺電公司臺中區營業處外埔服務所繳納，乙○○承辦
    收取該業務員繳納電費業務時，因電腦未將無法扣繳之資料
    建檔，故未能列印收據予該業務員以供銷帳，經告知該業務
    員後，該業務員表示請乙○○先收取該支票，嗣電腦作業上
    可繳費列印收據時再行入帳給據，而由乙○○收取該支票，
    並在該業務員所持支票回執聯上蓋其收款章以示收取後，乙
    ○○原應於當日十六時許，將該支票連同當日所收費用至郵
    局電匯給臺電公司臺中區營業處，詎其竟意圖為自己不法之
    所有，易持有為所有之意思，將其職務上持有臺電公司當日
    所收取之公款中與上開支票金額相同之十萬二千七百八十八
    元現金侵占入己，供作個人財務調度使用，而將其餘公款連
    同上開支票一併電匯。嗣因大甲公司九十四年四月份之電費
    遲無繳款紀錄，致該公司之九十四年六月份電費無法自金融
    機構轉帳代繳，九十四年六月二十日，臺電公司臺中區營業
    處將大甲公司九十四年六月份之繳費通知單發至外埔服務所
    ，要求該所寄發予大甲公司，且大甲公司亦因遲未收到繳納
    九十四年四月份電費之正式收據而向乙○○索取，乙○○唯
    恐事發，遂於當日（即九十四年六月二十日）代為繳交十萬
    二千七百八十八元，並親攜大甲公司九十四年四月份電費繳
    納收據及九十四年六月份繳費通知單至大甲公司交給該公司
    之會計人員。復於九十四年六月二十四日，親至大甲公司將
    該公司九十四年四月份電費遲繳所生之遲付費用5%計五千一
    百三十九元交給該公司管理部經理江美鈴。乙○○於犯罪後
    在有偵查權之機關尚未發覺前，於九十四年八月一日，向法
    務部調查局臺中市調查站自首，主動供出上開全部案情，並
    願接受裁判。
二、案經法務部調查局臺中市調查站報請臺灣臺中地方法院檢察
    署檢察官偵查起訴。
    理    由
一、上開犯罪事實，業據被告乙○○迭於臺中市調查站詢問時、
    檢察官偵查中及本院審理時均坦承不諱，核與證人即大甲公
    司管理部經理江美鈴於臺中市調查站調查時證述之情節相符
    ，並有大甲公司電費帳務管理系統欠費查詢單、大甲公司九
    十四年四月份電費收據、大甲公司用以繳納電費面額十萬二
    千七百八十八元之支票、大甲公司轉帳傳票、臺電公司收費
    日記簿、臺電公司即開電費收據抵繳清單、臺電公司電費服
    務管理系統服務所繳款作業單、臺電公司臺中區營業處服務
    所代號對照表等影本各一紙附卷足憑，事證明確，被告犯行
    堪以認定。
二、按臺電公司係公股逾百分之五十之公營事業機關，則臺電公
    司臺中區營業處外埔服務所向用電戶收取之電費款，自屬公
    有財物（最高法院七十年台上字第四八三四號判例及大法官
    會議釋字第八號解釋參照）。核被告乙○○係臺電公司臺中
    區營業處外埔服務所配電服務員，負責電路故障修護及受理
    用電戶用電申請與收取用電戶繳納電費等業務，為依據法令
    從事公務之人員，竟意圖為自己不法之所有，將其職務上所
    收取持有之現金十萬二千七百八十八元侵占入己之所為，係
    犯貪污治罪條例第四條第一項第一款之侵占公有財物罪。查
    被告乙○○於九十四年八月一日早上九時許，由選任辯護人
    丙○○律師陪同至法務部調查局臺中市調查站向該站調查員
    甲○○表示要自首，該站隨即派員受理製作筆錄，被告乙○
    ○接受詢問時，就將涉嫌侵占臺電公司公款之事實詳細陳述
    （如調查筆錄所載），後來就針對被告乙○○所供述進行查
    證及調閱有關資料，被告乙○○到該站之前，該站並不知悉
    其有此犯罪事實等情，業經證人即法務部調查局臺中市調查
    站承辦人員甲○○到庭結證在卷，足見被告乙○○於犯罪後
    在有偵查權之機關尚未發覺前，於九十四年八月一日，向法
    務部調查局臺中市調查站主動供出上開全部案情，並願接受
    裁判，核與自首要件相符；且被告乙○○所侵占公款十萬二
    千七百八十八元，已於九十四年六月二十日自動解繳歸還臺
    電公司臺中區營業處，而遲繳所生之遲付費用計五千一百三
    十九元，已於九十四年六月二十四日交付大甲公司管理部經
    理江美鈴收受，此有臺電公司臺中區營業處九十四年九月二
    十三日函附卷可稽，並據證人江美鈴於臺中市調查站調查時
    證述在卷。次按犯貪污治罪條例第四條至第六條之罪，於犯
    罪後自首，如有所得並自動繳交全部所得財物者，減輕或免
    除其刑；因而查獲其他共犯者，免除其刑，同條例第八條第
    一項定有明文，本件被告乙○○於犯罪後自首，並於自首前
    已自動繳交全部所得財物，復審酌其因一時貪圖資金調度之
    便，致挪用上開公款，所侵占財物不多，事後坦承犯行，深
    具悔悟，犯後態度良好等一切情狀，爰依上開規定，免除其
    刑。
三、據上論斷，應依刑事訴訟法第二百九十九條第一項前段、貪
    污治罪條例第二條前段、第四條第一項第一款、第八條第一
    項前段、刑法第十一條前段、第六十二條，判決如主文。
本案經檢察官廖梅君到庭執行職務
中    華    民    國    95    年    1     月    13    日
                  刑事第八庭  審判長法  官  朱光國
                                    法  官  鍾堯航
                                    法  官  洪俊誠
上正本證明與原本無異。
如不服本判決，應於送達後十日內向本院提出上訴狀（須附繕
本），上訴於台灣高等法院台中分院。
                                    書記官  鄭晉發
中    華    民    國    95    年    1     月    13    日
附錄論罪科刑法條：
貪污治罪條例第4條第1項第1款
有下列行為之一者，處無期徒刑或10年以上有期徒刑，得併科新
台幣1億元以下罰金：
  一  竊取或侵占公用或公有器材、財物者。
貪污治罪條例第8條第1項
犯第4條至第6條之罪，於犯罪後自首，如有所得並自動繳交全部
所得財物者，減輕或免除其刑；因而查獲其他共犯者，免除其刑
。


司法院資訊處製作；財團法人民間司法改革基金會備份。
